【裁判字號】    86,上更(一),253
【裁判日期】    890615
【裁判案由】    偽造文書等
【裁判全文】
臺灣高等法院刑事判決                        八十六年度上更(一)字第二五三號
    上  訴  人  臺灣新竹地方法院檢察署檢察官
    被      告  乙○○
    被      告  辛○○
    右二人共同
    選任辯護人  李晉安
                陳勇松
                彭火炎
    被      告  癸○○
    選任辯護人  邱炎浚
                郭啟榮
    被      告  壬○○
    選任辯護人  詹慶堂
右上訴人因被告偽造文書等案件，不服台灣新竹地方法院八十三年度訴字第八九號，
中華民國八十三年九月三十日第一審判決（起訴案號：台灣新竹地方法院檢察署八十
二年偵字第六五五四號、七五四二號、八０六六號），提起上訴，判決後經最高法院
第一次發回更審，本院判決如左：
    主  文
原判決關於乙○○、辛○○部分撤銷。
乙○○、辛○○共同連續為他人處理事務，意圖為第三人不法之利益，而為違背其任
務之行為，致生損害於本人之財產，乙○○處有期徒刑貳年；辛○○處有期徒刑壹年
陸月。
其他上訴駁回。
    事  實
一、緣於民國（下同）七十九年七月七日，新竹縣湖口鄉農會（以下簡稱湖口農會）
    第十一屆第九次會議決議通過該會信用部擔保放款不動產估價辦法，其中規定，
    以公告現值計算之放款值經現場勘驗，債權無慮者，准加成達一倍；該農會又於
    八十年一月二十二日舉行第十一屆第十三次理事會，議決通過，將不動產估價辦
    法中原規定之貸放款最高額一倍，提高為一點五倍。
二、乙○○、辛○○分別為湖口農會之總幹事、徵信調查員，係為湖口農會處理事務
    之人。乃竟意圖為第三人子○○（係環球不動產鑑定股份有限公司總經理。已逃
    匿國外，由本院通緝中，緝獲另結）、卯○○（另案經判處有期徒刑二年六月確
    定）之不法利益，基於共同之概括犯意，先後於：
（一）子○○經由戊○○之介紹，認識乙○○之子丙○○，獲知可在湖口農會貸款，
      由戊○○陪同子○○至湖口農會，結識乙○○、辛○○，了解貸款之應辦手續
      ，於八十年六月間起至八十一年二月間止，子○○以每名人頭新台幣（下同）
      一萬元至二萬元之代價，僱請丁○○、涂明沺、郭樹枝、辰○○、萬明濤、廖
      聰穎、官文聰、李永舜、符春英、劉興炎、陳哲民、籃山照等十二人充當貸款
      人頭（子○○並徵得辰○○、丁○○、劉興炎之同意，以該三人之名義購買如
      附表一所示之三棟房屋，該十二人僅知子○○欲以渠等名義向湖口農會貸款，
      但不知子○○偽造不實之買賣契約，提高買賣價格，並在尚未成為湖口農會會
      員前即貸款），且為合乎貸款人須在新竹縣湖口鄉設籍，並加入湖口農會為會
      員始能辦理貸款之規定，依與乙○○、辛○○之協議，將上開十二名人頭分批
      遷入同鄉德盛村十六鄰一一一號吳昌志住所（廖聰穎、官文聰、李永舜）、同
      鄉湖口村十三鄰十之二號吳文裕住所（辰○○、萬明濤、符春英）、同鄉湖鏡
      村十八鄰美之城六四號王孝民住所（丁○○、郭樹枝、涂明沺、劉興炎、陳哲
      民、籃山照）。以上三戶共十二人，其遷入日期詳如附表五。之前，子○○先
      後以三千二百萬元之價格，用辰○○之名義買入如附表一編號一所示台北市○○路二一六號房屋（含土地，以下皆同）；以二千一百萬元之價格，用丁○○
      之名義買入如附表一編號二所示台北市○○○路○段三巷二八號房屋；以一千
      八百萬元價格，用劉興炎之名義（原係以潘希賢名義買進，故子○○提供予湖
      口農會之契約即係以潘希賢為承買人，後改為以劉興炎為承買人）買入台北縣
      板橋市○○路○段九六號地下室房屋，子○○為取信前開農會其他承辦職員，
      俾使貸款額度提高，遂盜刻三棟房屋原出賣人己○○、庚○○、陳啟東三人之
      印章，盜用辰○○、丁○○、潘希賢之印章，蓋為印文（辰○○、丁○○、潘
      希賢三人同意以彼等之名義為房屋之承買人，但並未同意子○○提高買賣價格
      ，偽造彼等不知情之買賣契約），而偽造三份買賣契約書（其中一份係以潘希
      賢為承買人，並非以劉興炎為承買人），將如附表一所示三棟房屋之買賣價金
      分別提高為六千七百六十六萬元、四千二百萬元、四千萬元，總計達一億四千
      九百六十六萬元，在上揭人頭皆尚未獲通過成為湖口農會會員之前，以該十二
      人名義之借款申請書等文件，連同前述偽造之三份買賣契約（此部分偽造並行
      使買賣契約私文書，係子○○一人所為，乙○○、辛○○均不情），持向前開
      農會申請抵押貸款（貸款戶流程時序，詳如附表五。辰○○、萬明濤、廖聰穎
      、官文聰、李文舜、丁○○、郭樹枝、陳哲民均為九百萬元；符春英為七百萬
      元；涂明沺為八百五十萬元；劉興炎及籃山照各為六百萬元，因湖口農會規定
      每人最多只能借九百萬元，故前述每人借款均不超過九百萬元；辰○○、萬明
      濤、廖聰穎、官文聰、李文舜、符春英六人之借款係以辰○○名義之房屋為擔
      保；丁○○、郭樹枝、涂明沺之借款係以丁○○名義之房屋為擔保；劉興炎、
      陳哲民、籃山照之借款係以劉興炎名義之房屋為擔保。詳如附表六所載），乙○○、辛○○等人竟違背其任務未予確實徵信，且在該十二人尚未獲准成為湖
      口農會會員之前，即核准貸放（理事會審定入會及放款日期均詳如附表六），
      而貸予子○○共九千九百五十萬元，超過房屋價值之貸款，致生損害於湖口農
      會之財產（抵押品經拍賣，不足清償貸款，詳如後述）。
（二）卯○○欲以人頭設籍抵押方式向湖口農會貸款而結識乙○○、辛○○，於八十
      年十二月間，卯○○將其本人、林致嘉、陳春峰、李國慶、黃增賢、邱昭瑞、
      王顯忠、劉炳榮之戶口遷入湖口鄉中勢村九鄰十八之一０七號李錦雄住所（遷
      入日期詳如附表五），再提供如附表二所示房屋為擔保，以林致嘉、陳春峰、
      卯○○為借款人向該農會貸得二千五百萬元（卯○○偽造胡清連與林致嘉間就
      附表二之不動產以四千三百萬元成交之不實買賣契約持交湖口農會不知情之辛○○，林致嘉借九百萬元，陳春峰、卯○○各借八百萬元）；又於八十一年一
      月間，由卯○○提供李國慶名義，如附表三之一所示不動產，並偽造游宗福與
      李國慶間就該不動產以一千二百八十萬元成交之不實買賣契約（實際成交價為
      五百五十萬元）持交湖口農會不知情之辛○○，並以該不動產為擔保，以李國
      慶名義向前開農會貸得七百五十萬元；又卯○○偽造戴震與黃增賢間就附表三
      之二所示之不動產以二千八百萬元成交之不實買賣契約（實際成交價為一千一
      百五十萬元）持交湖口農會不知情之辛○○，並以該不動產為擔保，以黃增賢
      及邱昭瑞之名義向湖口農會借得一千五百萬元（黃增賢借九百萬元；邱昭瑞借
      六百萬元）；復於八十一年三月間，由卯○○以劉炳榮、王顯忠名義，提供如
      附表四所示王顯忠名義之不動產為擔保，並偽造林施雪與王顯忠間就該不動產
      以二千三百五十萬元成交之不實買賣契約，持向不知情湖口農會，以王顯忠、
      劉炳榮為借款人貸得一千五百萬元（王顯忠借九百萬元；劉炳榮借六百萬元）
      （以上由卯○○偽造並持以行使買賣契約私文書部分，業經判決有期徒刑二年
      六月確定，該部分乙○○、辛○○不知情）。乙○○、辛○○等人對於上開由
      卯○○等人名義之借款申請書等文件，連同不實之買賣契約書申請扺押貸款案
      件，竟違背其任務未予確實徵信，且在該八人尚未獲准成為湖口農會會員之前
      ，即核准貸放（理事會審定入會及放款日期均詳如附表六），共計貸給六千二
      百五十萬元（貸款流程及金額，詳如附表五、六），超過房屋價值之貸款，致
      生損害於湖口農會之財產（抵押品經拍賣，不足清償貸款，詳如後述）。
（三）子○○及卯○○各取得九千九百五十萬元、六千二百五十萬元貸款後，繳交數
      期利息即拒不續繳，任由湖口農會聲請法院查封拍賣如附表所示之不動產，僅
      受償八千六百二十七萬五千九百五十八元，（詳如附表七），致湖口農會損失
      約七千餘萬元，而生損害於上開農會之財產。
三、案經新竹縣湖口鄉農會監事丑○○與該農會代表甲○○、寅○○告訴及法務部調
    查局新竹縣調查站（下簡稱調查站）移送，由台灣新竹地方法院檢察署檢察官偵
    查起訴。
    理  由
一、訊據被告乙○○、辛○○對渠等分別為湖口農會總幹事、徵信調查員之事實，供
    承不諱，惟均矢口否認有何背信犯行，一致辯稱：（一）農會法並無限制設籍同
    一處之會員或贊助會員，有不得申請借款之禁止規定，故本案陳哲民等人縱均設
    籍同一處，亦無限制渠等申請貸款之理由。依湖口農會同住址會員統計結果，平
    均每一住址約有八戶會員之數，更多者更達一戶有十四名會員之多，數人設籍一
    處本屬尋常現象，本案二十件貸款案之申請人分別設籍四村，並無所謂十餘人均
    設籍在同一處所情形。況本案貸款係自八十年六月二十五日起，至八十一年三月
    二十六日分七次申貸而非同一時間申請，同次申請貸款而設籍同一處所者僅三人
    而已，無法苛責業務繁忙之被告查記不同次申貸人之處所是否同一。（二）依同
    案被告子○○、證人戊○○在檢察官、原審供證之情節，被告乙○○之子丙○○
    並未曾與子○○有過協議利用人頭戶遷入湖口鄉貸款之事，被告二人亦無與子○○有過利用人頭戶遷入湖口鄉貸款之任何協議。丁○○等人亦非所謂貸款人頭戶
    。（三）湖口農會估價辦法固有所指應「債權無慮」者始准加成一點五倍之規定
    ，惟何謂債權無慮本至抽象難確定，不能以金融機關所遇之催收或未清償之貸款
    ，即謂皆屬放款時債權有慮之案件。辦法中「經現場勘驗，債權無慮者」，旨在
    經由「現場勘驗」瞭解擔保品之地理位置及交通狀況，資為債權無慮之參考。被
    告辛○○曾履勘現場，製圖說明詳細，告訴人指出差報告表係偽造，非屬事實。
    （四）貸款客戶為免去數次奔波農會之往返勞累，即一次預先將貸款申請書、授
    信合約書、放款借據等文件同日簽妥，甚至在申請入會之日即同時簽妥，交由被
    告壬○○保管，基於方便客戶立場，壬○○未於拒絕，亦無不當。（五）湖口農
    會就貸款案件，係由各貸款戶或委託代書前往各地政機關辦理設定登記手續，何
    以有如告訴人所稱之九筆土地抵押設定登記之收件日期及登記日期，與抵押人取
    得所有權之收件及登記日期為同一天，或如何於一日之內辦妥抵押手續，與被告
    無何關連，且依現行地政法令及金融行庫亦未作何限制規定，據此指摘被告放款
    違法，盡非事實。（六）中央存款保險股份有限公司函復原審法院指本案貸款之
    徵信及授信之審核，有違規缺失情形，亦有不符。（七）農會贊助會員之入會，
    於法令上並無應經理事會審查合格方能入會之規定，往例上亦無不於會員申請入
    會之日，即准予貸放款，並非獨對本案如此辦理。且會籍登記屬於各農會會務股
    所掌管事項，非被告承辦業務，故就辰○○等二十人何時遷入、遷出，實非被告
    等所能明知。會務股人員在借款申請書上簽註貸款人入會日期之後，始經被告簽
    請或核准貸放，實難謂被告係對非會員放款而背信圖利該等借貸人。（八）被告
    辛○○就涉案七處抵押不動產，所為勘估貸放之貸款金額，尚比湖口農會估價辦
    法所得貸放之金額，低估核貸三千三百餘萬元，又依卯○○另外尚提供台北市○○路及天津街二處不動產貸借不成，均足證被告等無背信行為云云。
二、本院經查：
（一）同案被告子○○及另案已判決確定之被告卯○○，如何與被告乙○○即湖口農
      會總幹事、被告辛○○即湖口農會徵信調查員，協議以人頭辦理戶籍遷入湖口
      鄉申請貸款方式，由子○○、卯○○提供偽造價金（乙○○、辛○○不知情）
      不實之不動產買賣契約，據以抵押貸款等情，業據：
  （１）子○○於調查站供稱，「我於七十六年至八十一年間在環球不動產鑑定股份
        有限公司擔任總經理，我是透過戊○○之介紹認識湖口農會總幹事乙○○和
        承辦有人辛○○向湖口農會貸款，申貸成功後，我分次給戊○○合共四十萬
        元之車馬費」；「我是以辰○○、丁○○、劉興炎之名義購得台北市○○路
        二一六號；重慶南路三段三巷二八號；板橋市○○路○段九六號地下室之房
        屋，價格分別為三千二百餘萬元；二千一百餘萬元；一千八百餘萬元」；「
        而後分別提供該三筆不動產，分別以辰○○等六人；丁○○等三人；劉興炎
        等三人名義，各貸得五千二百萬元；二千六百五十萬元；二千一百萬元，該
        三筆不動產之實際價格為七千一百餘萬元，但共貸得九千九百五十萬元」；
        「該三筆不動產之真正契約已遺失，現留存在湖口農會之買賣契約均係我自
        己所為（由我代為簽名及蓋章），我所寫的契約較實際價格超出一倍以上，
        是為了貸款作業方便，但由我提出於該農會辦貸款」；「利息．．．．只付
        五期至九期即停止」；「我請辰○○等人做我的人頭向農會貸款，我給他們
        每人一至二萬元之車馬費。我們（人頭）遷入王孝民戶內，並無在該戶居住
        ，僅係為符合貸款條件，我每月補貼三千元之租金，共三個月九千元給王孝
        民」（見六五五四號偵查卷第七頁至第十頁）。檢察官偵查中供稱，「是戊○○告訴我，湖口農會，一人只能貸九百萬元」（見八０六六號偵查卷第十
        二頁）。
  （２）証人戊○○於調查站供稱，「八十年間，介紹子○○向湖口農會辦貸款，是
        經由在明曜百貨公司任職之丙○○口中得知，湖口農會之利息較低，所以和
        子○○到該農會，將抵押品資料交給承辦人辛○○，辛○○曾到台北勘察抵
        押品，後經范、陳二人協議，由我帶貸款人頭以及子○○到湖口辦理戶籍遷
        入、申請貸款等手續」；「貸款成功後，子○○給我四十萬元做車馬費」（
        見調查站筆錄第一頁反面、第二頁反面）。其於檢察官偵查中供稱，「我與
        子○○是同學，我是聽乙○○的兒子丙○○說起該農會利率較低，而且我也
        認識乙○○，我和子○○去農會問辛○○，范說一人只能貸九百萬元，如要
        多貸，要多人加入會員」；「我認識乙○○的太太謝玉蕊，她有向我拉保險
        ；我有帶人頭到戶政機關辦戶籍遷入」（見偵字第八０六六號卷第十二、十
        三頁）。
  （３）證人丁○○於調查站供稱，「我同學廖聰穎要我幫忙，以我名義向湖口農會
        貸款，並要我再找兩人，我才找了涂明沺、郭樹枝，土地（不動產）是由廖
        聰穎的老板子○○提供，房屋殘破不堪，廖聰穎帶我及郭樹枝、涂明沺到湖
        口辦理戶口遷入及借款申請，事實上我根本未住湖口鄉，郭樹枝、涂明沺都
        有拿到二萬元（見偵字第六五五四號卷第十一頁至十三頁）。證人徐明沺在
        調查站證稱，「我是在八十年中旬透過郭樹枝介紹認識丁○○。丁○○在八
        十年十月間向我表示有一筆土地貸款需要人頭，並以二萬元代價要我提供身
        分證正本及印章。」「土地房屋所有權是誰，我不清楚。貸得金額分別是丁○○九百萬元、郭樹枝九百萬元及我的八百五十萬元，總金額為二千六百五
        十萬元。」「八十年十一月四日丁○○帶我、郭樹枝及另一不知名男子到湖
  口鄉戶政事務所及農會辦理戶籍遷入及借款申請。」（見六五五四號偵查卷
        第十四頁反面）
  （４）卯○○在本院更審中供稱，「（找何人承辦本件貸款？）辛○○。我第一次
        是找乙○○吳總幹事，他要我去找承辦人辛○○。」「（人頭）是我的朋友
        ，遷到李錦雄處。」（見本院上更卷二第五四頁、三八頁反面）。證人即代
        書張銘棟於調查站供稱，「我和太太郭美惠合開羅大代書事務所，卯○○和
        戴震之間的買賣契約（購買台北市○○○路七八七之一號房地，新門牌為民
        生東路四段一０三號二樓）是我所寫，買賣價格為一千一百五十萬元，這份
        契約是真的；至於另外一份戴震與黃增賢就同一筆不動產所訂二千八百萬元
        之買賣契約不是我寫的，顯係偽造的；又有一份以五百五十萬元成交，由李
        國慶向游宗福購買台北市○○街一０一之一號房屋的契約是我寫的，這契約
        是真正的，另外一份，記載游宗福將同一筆不動產以一千二百八十萬元售與
        李國慶，不是我寫的也是偽造的」（見調查站筆錄第十、十一頁；偽造的契
        約在第十二頁至第十七頁，真正的契約在第二十七頁至第三十八頁，按該二
        份偽造契約上戴震及游宗福的簽名與印文，均和真正契約上的簽名與印文不
        同，該二份偽造之契約係由卯○○持以向湖口農會辦貸款。偽造的戴震及游
        宗福簽名各有一枚；偽造的戴震及游宗福印文亦各有八枚。）於偵訊中供稱
        ，「不曾替卯○○與黃增賢、李國慶、游宗賢寫買賣契約」（見偵字第八０
        六六號卷第十五頁反面）。卯○○因系爭偽造文書（買賣契約）案件，經判
        處有期徒刑二年六月確定，亦有台灣新竹地方法院八十四年訴更字第二號、
        本院八十五年上訴字第五七八二號及最高法院八十六年台上字第二七五五號
        刑事判決各一件足佐（見本院上更卷二第九至二二頁、卷一第一三一頁）。
  （５）依子○○、戊○○、丁○○及徐明沺等四人，暨卯○○、張銘棟等二人前揭
        證述情節，及後述（二）乙○○與人頭戶落籍處之吳文裕、吳昌志、王孝民
        、李錦雄等人之關係，參互觀之，則子○○為貸款事係經由戊○○之介紹而
        認識被告乙○○、辛○○（戊○○是從乙○○之子丙○○處得知湖口農會貸
        款之相關事項），陳、范二人協議後由戊○○帶同子○○至湖口鄉戶政事務
        所辦理人頭戶設籍在與乙○○有宗親朋友關係之吳文裕、吳昌志、王孝民等
        人住所，足見子○○確有與被告乙○○、辛○○協議以人頭戶設籍方式據以
        抵押貸款情事至明。又卯○○亦係經由被告乙○○、辛○○再以同一方式貸
        款，亦臻明顯。證人戊○○在原審改稱「沒有甚麼協議」「（辛○○）並沒
        有建議要我去找人頭之事。辦戶籍遷入沒有人向他們提過，他們並不知道」
        「當時不知道丙○○是乙○○之子」（見原審卷五第三六頁以下）；子○○
        於檢察官偵查中翻稱「沒有與乙○○接過頭」（見六五五四號偵查卷第九四
        頁）云云，委係迴護之詞，不足採信。
  （６）查如後述（二）所示辰○○等二十名人頭（含卯○○本人）分別以如附表一
        至四所示七筆不動產為擔保，向湖口農會申請貸款（每人貸款金額詳如附表
        六），子○○部分共貸得九千九百五十萬元，卯○○部分計貸得六千二百五
        十萬元，二人合共一億六千二百萬元，此有擔保放款調查報告表、地價證明
        書、地籍圖謄本、土地登記簿謄本、建築改良物登記簿謄本、借款申請書、
        他項權利證明書、土地建築改良物抵押權設定契約書、擔保放款借據、湖口
        鄉農會授信約定書、印鑑證明、火災保險單等在卷可稽。該二人固提供七筆
        不動產為擔保，然彼等均繳交數期利息後，即未再繳息，亦不清償債務，致
        湖口農會申請法院拍賣，共受償八千六百二十七萬五千九百五十八元，有湖
        口農會八十八年三月二十日湖農信字第○九○號函檢送之系爭七筆不動產法
        院執行拍賣結果明細表可參（詳如附表七。見本院上更卷二第二二五、二二
        六頁），依此計算，則湖口農會損失約七千餘萬元。
（二）查辰○○、萬明濤、符春英等三人；廖聰穎、官文聰、李永舜等三人；丁○○
      、涂明沺、郭樹枝、劉興炎、陳哲民、籃山照等六人，分批遷入新竹縣湖口鄉
      德盛村十六鄰一一一號吳昌志住所（廖聰穎等三人）、同鄉湖口村十三鄰十之
      二號吳文裕住所（辰○○等三人）、同鄉湖鏡村十八鄰美之城六四號王孝民住
      所（丁○○等六人。渠等十二人之遷入及遷出日期均詳如附表五所示）；卯○○本人、林致嘉、陳春峰、李國慶、黃增賢、邱昭瑞、王顯忠、劉炳榮等八人
      之戶籍遷入同鄉中勢村九鄰十八之一０七號李錦雄住所（渠等八人之遷入及遷
      出日期均詳如附表五所示）。前述二十名人頭（包括卯○○本人）之戶籍集中
      在吳昌志、吳文裕、王孝民、李錦雄之住處，為被告等所不否認，並有各該人
      頭及卯○○之戶籍謄本在卷可稽。而吳昌志、吳文裕分別係湖口農會之職員、
      農會之代表，此經告訴人陳明，並為被告所是認一致。吳昌志、吳文裕二人就
      檢察官訊問「為何答應人頭遷入你的戶籍？」乙節，則據吳昌志供稱，「子○○找立委，說要把人頭遷入我戶籍當農會會員。」吳文裕證稱，「吳昌志對我
      說要把人頭遷入我戶籍當農會會員，我說好。」（見六五五四號偵查卷第九八
      頁）。告訴人之代理人於本院前審提出告證一、二繼承系統表、渤海堂朝捷吳
      公源流誌略及族譜等資料（見本院上訴卷(一)第一０二頁以下頁），被告乙○○
      就此供稱，「（對與吳文裕之間的關係，有何意見？）對系統表沒意見，力鳳
      公是我五代前的．．．．。」；證人吳昌志亦證稱，「（與乙○○有何關係？
      ）已是十幾代的事了。」（見本院上訴(一)卷第二０二頁），足徵被告乙○○與
      人頭落籍之戶長吳文裕、吳昌志均有親屬關係無訛。至王孝民之妻黃滿足與乙○○之妻謝玉蕊係新光保險公司湖口分公司同事，業經證人黃滿足供證屬實，
      並據其於於調查站供稱，「王孝民是我先生，湖口農會貸款人頭劉興炎、陳哲
      民、藍山照、郭樹枝、涂明沺、丁○○六人在八十年至八十一年間將戶籍遷入
      湖口鄉美之城六十四號，係戊○○與子○○為保單問題一起到湖口鄉○○路○
      段一二三號新光人壽公司請教我，順便提起子○○要租房子，因此與子○○簽
      訂房屋租賃契約，但是該六人為何會將戶籍遷入我家，我並不清楚，子○○有
      付九千元當做三個月的租金，但子○○從未住過我家，只有兩位自稱子○○公
      司員工曾住過一晚，之後那六位貸款人頭，從未住過我家，我曾提供印章給子
      ○○，另據我所知，戊○○曾至湖口新光人壽找過乙○○的太太謝玉蕊。」（
      見調查站筆錄第四頁反面、第五頁反面）。另李錦雄的女兒與乙○○的兒子是
      同學，證人李錦雄就「為何答應人頭遷入你的戶籍？」，則稱「我女兒說她同
      學要去台北工作，戶籍要遷入我家，我說好，我不知她的同學，我只知道是台
      中体專」（見八０六六號偵查卷第十六頁反面、第十七頁）。於此情形，可見
      彼等四人均與被告乙○○有親朋之誼相當之關係，且由戊○○及子○○、卯○○前此所言觀之，該二十名自外地遷入之貸款人頭戶，其唯一目的僅止於設籍
      貸款而已，此與湖口農會其他設籍同一戶者或有父子、兄弟、叔姪、媳婦關係
      不同，渠等遷入吳文裕等四人之戶籍內，茍非經由乙○○所授意或安排，何能
      為之？
（三）按銀行辦理放款，並不以借款人有無提供擔保品，為准駁之唯一依據，一般而
      言係依借款戶資力、信用、資金用途、還款財源、債權保障、借款戶展望等因
      素，綜合評量。依中央銀行六十九年九月十九日台央檢字第（參）一五二八號
      函修正之「改進金融機構放款業務要點」規定：擔保品之估價，應參照時價核
      定，對不動產辦理估價時，應切實赴現場進行勘查，並參酌時價，始能決定「
      鑑定價格」。又所謂抵押貸款，此與無擔保貸款不同，無擔保貸款所著重者在
      借款人之信用，毋須提供擔保品，反之，抵押貸款則以擔保品之價值應足以確
      保債權為原則，斷無擔保品之貸放值超越不動產時價之理。又湖口農會之不動
      產估價辦法，原規定以公告現值計算之放款值經現場勘驗，債權無慮者，准予
      加成一倍（見調查站卷第六十五頁），依此規定應非無條件加一倍，而係經現
      場勘驗，債權無慮者，始得加成一倍（被告乙○○等人答辯狀所提出之辦法，
      皆將「經現場勘驗，債權無慮者」部分故意省略未影印）。被告乙○○於調查
      站供稱，「當時我是湖口農會總幹事，負責本案七筆貸款之最後決定權，但實
      際的核估、徵信調查作業都是辛○○負責。」「為何估算偏高，應係辛○○沒
      有確實查估所致，現在連絡借款人，都連絡不到。」「農會不允許【人頭】放
      款。」（見調查站筆錄第七至第十頁）。被告辛○○在調查站並不諱言，「（
      台北之七筆土地）我前往勘查一次。我對台北房地產現值及增值發展潛力多少
      並不清楚。」「全部給予最高限額倍數二點五倍及放款率（百分之九十）予以
      貸款。」（見六五五四號偵查卷第十七頁）。而依子○○及代書張銘棟前此所
      述房屋之買入價格，及放款金額，各該房屋所擔保之放款，均高過於各該房屋
      之時價，即以附表三之二台北市○○○路○段一０三號二樓（舊門牌為民生東
      路七八七之一號）公寓為例，該房屋係六十一年七月二十五日辦保存登記，至
      八十年間，屋齡已二十年，係四層樓公寓之第二層，面積為一０八．七四平方
      公尺，合約三十三坪，以台北市最貴時之行情，二十年之公寓，每坪市價，不
      超過四十萬元，該房屋最貴之市價不會超過一千二百萬元（戴震售與卯○○之
  價格為一千一百五十萬元），此為稍具市場行情常識者，皆應知悉，更何況負
      責辦理貸款之金融機關具有專業知識者，不可能諉為不知，乃卯○○竟將原售
      價一千一百五十萬元，虛載為二千八百萬元，辛○○亦記載於其徵信調查報告
      表內，更准予貸放黃增賢九百萬元；邱昭瑞六百萬元，合共一千五百萬元，遠
      超過該房屋市價，如以該二千八百萬元價格換算，該房屋每坪為八十五萬元，
      以二十年屋齡四層樓公寓之第二層，竟有每坪為八十五萬元之行情，何人能信
      ，此更非承辦放款業務之專業人員如乙○○、辛○○諸人，以疏於注意一詞而
      可解免其責。其餘各房屋之情形亦皆如此，於此不再加以論述。由此可知，被
      告辛○○、乙○○根本未盡徵信調查即預定准予貸款。
（四）被告乙○○、辛○○另辯稱，農會「會員」之入會，農會法有「經審查合格後
      」始得加入之明文限制，而贊助會員入會，於法令上並無此限制，故被告乙○○依往例於將會員入會申請案送交定期召開之理事會審查時，順將贊助會員入
      會案併同送交，此僅為總幹事尊重理事會並免受專權之作法，贊助會員之入會
      ，實無待於理事會之審查批准，基此本案在理事會開會審議之前即辦貸款，應
      無違反法令之處云云。關於農會法第十三條所稱之贊助會員入會資格審查程序
      及是否仍應送由農會理事會審定其資格乙節，茲據內政部八十八年四月十四日
      台（八八）內社字第八八一二四四０號函復本院：「查農會會員（含贊助會員
      ）入會資格之審查，農會法施行細則第二十八條第一款定有明文，至其入會資
      格之審查程序係依省（市）主管機關訂定之基層農會會員資格審查及認定要點
      有關規定辦理。」有該函件及檢附之「台灣省各基層農會會員資格審查及認定
      要點」在卷足參（見本院上更一卷二第二二九頁至二三三頁）。按農會法施行
      細則第二十八條明定農會理事會之職權，其第一款規定「審定會員入會及出會
      」，則農會贊助會員入會，應經農會理事會審定後方具有會員資格甚明。被告
      上開所辯，尚有誤解。雖內政部六十三年十一月二十五日台內社字第六一０九
      八一號函規定，農民申請加入會員，理事會依法審查入會者之資格，以申請日
      期為準，惟此係指會員資格年資之計算而言。至於會員信用部辦理放款之時點
      認定問題，自應以理事會審核審核通過起始得貸放。有內政部八十四年十月五
      日台（八四）內社字第八四二五五三二號函可佐（見本院上更一卷一第一六一
      頁）。此項函釋係在八十四年十月五日所為，在此之前「各農會信用部對於會
      員辦理放款有無適用？抑或是以申請日期為準？」，亦經內政部八十八年八月
      二日台（八八）內社字第八八二六五七０號函稱「本部八十四年十月五日台（
      八四）內社字第八四二五五三二號函釋，係就農會會員（含贊助會員）入會資
      格審查確定，農會信用部對其辦理放款時點認定所為釋示，各農會均應適用，
      無涉釋示時點。」（見本院上更一卷三第一至二頁）。於此情形，則農會信用
      部對其會員（含贊助會員）辦理放款，必須其入會資格經農會理事會審查確定
      後始得為之，情甚灼然。證人即承辦湖口農會會員會籍之會務股辦事員彭月琴
      ，在另案即檢察官移送本院併案審理之八十六年偵字第四二五號案件，固證稱
      ，「依六十三年十一月二十五日台內社字第六一０九八一號函，入會起算日期
      ，應以申請之日為準，．．．．，在借款申請書上會員別欄蓋章，表示已取得
      會員資格。」「湖口農會在八十四年十月前，仍依六十三年十一月二十五日台
      內社字第六一０九八一號函認定會員資格。」有該次筆錄可查（見本院上更一
      卷三第一０三頁）。被告執此抗辯本件發生於八十年、八十一年間，其係依例
      辦理，並舉多件此類情形之案件主張所為不違法云云。然查，農會會員入會資
      格應經理事會為實質審查，此觀農會法施行細則第十六條、第十八條、第十九
      條定，及前述「台灣省各基層農會會員資格審查及認定要點」甚明。則在理事
      會審定其會員資格前，如依被告所言即可依申請放款，一旦理事會否定其入會
      之申請，將何以自圓其說？證人彭月琴前揭所謂率由舊章之說詞，尚難遽信得
      採為被告有利之證據。
（五）復按農會信用部業務管理辦法第十條規定：「農會信用部不得對非會員辦理放
      款。」（見告訴人八十三年十二月七日提出之上訴理由狀告証七，即該卷第三
      十七頁），湖口農會章程第十一條規定：「凡申請為本會會員者，應填入會申
      請書表，經理事會審定合格後，通知其入會」（見同上卷第四十頁告証八），
      前述二十名人頭（含卯○○）固有申請入會，但渠等獲理事會核准入會之日期
      ，均在彼等放款日期之後，均詳如附表五之記載（證物見同上卷第四十四頁至
      六十四頁），換言之，在各該人頭尚未成為農會會員之前，湖口農會即予貸款
      ，乙○○、辛○○皆有在借款申請書等文件上核章或為簽註意見，彼等又皆知
      悉非為農會會員，不得對其放款，於借款人是否為會員此一重要之事，不可能
      不予注意，且本案借款集中；金額龐大；擔保品相同，此種異常之情形，乙○○、辛○○應不可能不察覺，即不能簡單以「疏忽」一詞而為推卸刑責之託詞
      。
（六）再者，新竹縣政府曾派員會同台灣省合作金庫人員至湖口農會檢查，另外中央
      存款保險股份有限公司亦派員檢查湖口農會，皆認定本件之貸款，「該等借款
      人甫經外縣市遷入，信用狀況、借款具體用途及償還來源，皆未詳加徵信；所
      徵之不動產擔保品，估價總額顯有偏高；同一擔保品提供多人借款，其資金於
      貸放日或次日即匯入特定人帳戶，每月由其中一人帳戶扣繳利息，有分散借款
      集中使用之情事。」有新竹縣政府函及中央存款保險股份有限公司八十二年十
      一月二日（八二）存保檢字第四二四二號函、檢查報告等件可參（見原審卷二
      第一二八頁、一二九頁），適足為被告未盡徵信而為違背任務之佐證。
（七）被告乙○○、辛○○雖又辯稱：新竹縣竹北市、關西鎮、新豐鄉、竹東地區、
      寶山鄉之估價辦法皆為加成百分之三百；且湖口農會往例，於會員申請入會之
      日即予貸放，主張渠等所為並不違法。惟其他農會之規定如何，與被告是否違
      法無關，況且其他各農會亦無規定貸放值得超過不動產之市價者；又湖口農會
      以往之慣例有於申請為會員之日即予貸放者，此或已徵提足夠之擔保品；或其
      中亦有可能有弊端，但亦不得以以往皆如此辦理，即認渠等現在之行為皆係合
      法。
（八）丁○○、涂明沺、郭樹枝、辰○○、萬明濤、廖聰穎、官文聰、李永舜、符春
      英、劉興炎、陳哲民、籃山照等十二人均獲得代價，固均同意辦理戶口遷移，
      由子○○以彼等之名義向湖口農會貸款（其中辰○○、丁○○及劉興炎尚同意
      以彼等之名義購買房屋）；林致嘉、陳春峰、李國慶、黃增賢、邱昭瑞、王顯
      忠、劉炳榮等七人之戶籍遷入同鄉中勢村九鄰十八之一０七號李錦雄住所，由
      卯○○以彼等名義向湖口農會貸款，但並無何証據証明彼等知悉子○○、卯○○偽造不實之買賣契約，提高買賣價格，並在彼等尚未成為湖口農會會員前即
      貸款，故難認定該十九人與子○○、卯○○就前述犯行有共犯之關係；又戊○○亦自子○○處獲得四十萬元，且引介子○○認識乙○○、辛○○，並帶同部
      分人頭辦理戶口遷移之手續，但亦查無何証據，足認其知悉子○○前述之違法
      行為，並參與其中，亦難認定其為共犯，併予敘明。
三、綜上所述，被告所辯乃為卸責之詞，均不足採信，渠等犯行皆堪認定。被告乙○○、辛○○分別為湖口農會之總幹事、徵信調查員，係為湖口農會處理事務之人
    ，意圖為第三人不法之利益，而為違背其任務之行為，致生損害於本人之財產，
    核其所為，均係犯刑法第三百四十二條第一項之背信罪。其二人間，互有犯意之
    聯絡及行為之分擔，皆為共同正犯。先後多次犯行，時間密接，所犯構成要件相
    同之罪名，顯係基於概括之犯意而為，為連續犯，依刑法第五十六條規定以一罪
    論，並加重其刑。原審不察，而為渠等無罪之諭知，容有未洽，檢察官提起上訴
    ，指摘原判決不當，為有理由，應由本院將原判決關此部分撤銷改判。審酌被告
    二人之素行、犯罪之動機、手段、所生危害及其犯後態度等一切情狀，各判處如
    主文第二項所示之刑。
四、公訴意旨另以：被告癸○○、壬○○分別為湖口農會之信用部主任、放款承辦員
    ，與被告即總幹事乙○○、徵信調查員辛○○（以上二人經判處罪刑），係為他
    人處理事務之人，由被告乙○○、癸○○先在該湖口農會第十一屆第九次會議及
    第十一屆第十三次理事會，提案議決通過，將不動產估價辦法中原規定之貸放款
    最高額一倍，提高為一點五倍，再共同為如事實欄之行為，因認被告四人與被告
    子○○共犯有詐欺、背信罪嫌（被告乙○○、辛○○所犯背信罪如前述，此部分
    除外）。
五、訊據被告乙○○、辛○○、癸○○、壬○○除一致堅詞否認前揭被訴詐欺犯行外
    ，被告癸○○、壬○○亦否認有何背信犯行，癸○○辯稱：伊雖為信用部主任，
    於貸放款案件處理中其職責及權限，僅就信用部徵信員所作調查報告之估價方式
    是否符合規定，及貸款相關文件是否齊全等事項，為書面之審查及核章轉呈而已
    ，並無其他裁量決定權限，無與乙○○、辛○○有何勾結。壬○○辯稱：伊職司
    撥款業務，未實際負責估價與徵信工作，亦無權審核申貸戶個人資力是否良窳，
    對於總幹事准予核貸之案件，無任何批駁之權等語。
六、經查：
（一）子○○與卯○○前述以偽造之不動產買賣契約書低價高報，進而持向湖口農會
      進行超貸詐欺之舉，依卷附證據僅止於子○○與卯○○個人矇騙湖口農會行為
      ，被告乙○○、辛○○未詳加徵信而為違背其任務之行為，致生損害於湖口農
      會，被告四人對於子○○與卯○○此種詐欺行為，並無證據證明渠等知情而參
      與，尚難遽認被告四人有與子○○或卯○○共犯詐欺罪。
（二）告訴人丑○○、寅○○、甲○○雖以：（１）本件抵押之不動產經發現有九筆
      抵押權設定登記之收件及登記日期，與抵押人取得所有權之收件及登記日期為
      同一天，其中劉興炎部分其抵押權登記發生原因日期，更早於所有權移轉登記
      原因發生日期，而在辛○○徵信簽准，及癸○○、乙○○核准放款時，抵押人
      均尚未取得所有權，被告乙○○、癸○○憑何認定抵押人之資料已齊全，而予
      以蓋章核准？（２）被告辛○○在尚未製成調查表之前，被告壬○○即大多已
      先行或同時辦妥擔保放款借據，根本未予徵信調查即預定准予放款。依此認被
      告癸○○、壬○○涉有背信罪嫌。
（三）查湖口農會貸款業務流程如下：(1)借款申請人提出擔保品向農會申請貸款，(2)
      由信用部經辦現場查估之徵信人員，即同案被告辛○○，親至現場作擔保物之
      查勘及估價，並製作調查報告表，(3)辛○○將調查報告層呈信用部主任即被告
      癸○○、秘書林天助，查對其書面所載之估價計算方式是否符合農會不動產估
      價辦法所規定，(4)轉呈總幹事即被告乙○○依職權核批准否貸放暨貸放金額多
      寡，(5)總幹事核批之後，即轉由放款經辦員即同案被告壬○○，依照核批之內
      容，彙整貸款所需之徵信調查報告表、抵押權利證明書、借據等相關證明文件
      ，並核對借款人與保證人之身分是否相符，(6)前述核對確定無誤之後，被告壬○○擬具簽呈連同該文件，併呈主任、秘書，由二人分別就貸款相關文件有無
      欠缺予以審核，再轉呈總幹事核批，(7)經總幹事批准之後，再轉與被告壬○○
      依照核批內容，放貸款項予借款人，並製作「湖口鄉農會擔保放款分戶卡」－
      即利息收取帳卡，轉交負責利息繳交催收之帳務管理員保管催收。上情有「農
      會各部門職務劃分表」、「員工職務劃分表、簡圖表」、暨「信用部放款授信
      工作作業流程表」、「放款徵信工作作業流程表」等各乙份在卷可稽。
      依此，則被告癸○○、壬○○前揭所辯渠等就貸款案件無裁量決定權限之職權
      ，應堪採信。
（四）子○○、卯○○於偵、審中均供稱彼等貸款係找總幹事乙○○或徵信員辛○○
      ，無一言及有找過被告癸○○、壬○○。被告辛○○更直承「未將子○○貸款
      分散給十幾個人頭」乙事告知主任癸○○不諱（見本院上更卷一第三六頁）。
      被告癸○○、壬○○復否認有受總幹事即被告乙○○之指示在卷，憑此及被告
      二人之職掌權限，已難認被告二人與被告乙○○、辛○○有何犯意之連絡。矧
      查，各地地政機關辦理權利人為金融機關之抵押權設定登記之期限為一日之內
      （見台灣省政府所屬各機關處理人民．．．．申請案件有關地政類案件項目暨
      期限表，修正後編號第二十二類）。所有權移轉登記案件因涉及稅負核算繳納
      事項，自發生買賣原因起至移轉登記完竣止，較之於前述抵押權設定登記案件
      所需時間為長，此乃不動產登記實務之常情。現行地政法令，亦無禁止不動產
      所有人於申請辦理所有權移轉當日，不得同時合併申辦抵押權設定之禁制規定
      。本件既係抵押貸款，則以擔保物所勘估之價值是否足以確保債權為考量，債
      權得否滿足要與所有權登記及抵押權登記日期之先後無所關涉。至被告壬○○
      所管之「借款申請書」「擔保放款借據」，固有發生貸款客戶申辦貸款之初，
      或一次預先即將借款申請書、授信合約書、放款借據等文件同日簽妥之情形，
      惟仍應俟核准貸放之後始能撥款，此項在申請之日即同時一次填妥多件文件，
      乃金融機關行之多年之作業方式，與之有貸款交易經驗者均知之甚稔。被告壬○○既係憑信總幹事核貸之金額撥款，之前徵信作業如何既不曾參與，殊難徒
      執其就所管之借款申請書所載日期早於批准核貸日期，即遽以推定被告壬○○
      有未徵信調查即預定准予貸款犯行。
（五）湖口農會於七十九年七月七日，第十一屆第九次會議決議通過該會信用部擔保
      放款不動產估價辦法，其中規定，以公告現值計算之放款值經現場勘驗，債權
      無慮者，准加成達一倍；該農會又於八十年一月二十二日舉行第十一屆第十三
      次理事會，議決通過，將不動產估價辦法中原規定之貸放款最高額一倍，提高
      為一點五倍，雖屬非虛。惟依證人戊○○證稱，其係於八十年三、四月間才與
      子○○一起至湖口農會詢問貸款程序乙事（見調查站卷第一頁反面），足見湖
      口農會於八十年一月二十二日決議提高估價辦法貸款額度，被告四人皆不認識
      子○○，則此項貸款額度之提高固係由被告癸○○提出，由總幹事即乙○○名
      義提案於理事會議決通過（見偵字第八０六六號卷第十五頁反面），並非為子
      ○○貸款案提議至灼。公訴人此部分指訴，自乏依據。
（六）綜上所述，被告上開辯解，核屬可採。此外，復查無其他證據證明本部分有如
      起訴書所指之犯行，自屬不能證明被告犯罪。關於被告乙○○、辛○○被訴詐
      欺部分，因公訴人認與前揭起訴判罪部分有裁判上一罪關係，爰不另為無罪之
      諭知。至於被告癸○○、壬○○被訴部分，原審經過調查，而為其無罪之判決
      ，經核並無不合，檢察官循告訴人之請求，提起上訴指摘原判決此部分不當，
      為無理由，應予駁回。
七、檢察官移送併案審理部分（即台灣新竹地方法院檢察署八十六年偵字第四二五號
    偵查卷宗，被告乙○○、癸○○部分），經查該案就被告即湖口農會理事長張桂
    相、秘書林天助與被告乙○○、癸○○貸款予周伶環、周伶穗部分，及林天助與
    邱瑞標（會務股長）、呂學城（供銷部主任）、被告乙○○共同決議給付甘氏工
    司工程款二百二十六萬八千元部分，其中張桂相、林天助、邱瑞標、呂學城等人
    ，俱經檢察官為不起訴處分，有台灣新竹地方法院檢察署檢察官八十六年偵字第
    四二五號不起訴處分書足參，且該部分貸款業經繳清，此據告訴人陳明（見本院
    上更卷三第五五頁、第二二頁反面）。本院調查結果認與本案並無裁判上一罪之
    關係，應予退回由檢察官另行偵辦，併予敘明。
據上論斷，應依刑事訴訟法第三百六十九條第一項前段、第三百六十八條、第三百六
十四條、第二百九十九條第一項前段，刑法第二十八條、第五十六條、第三百四十二
條第一項，罰金罰鍰提高標準條例第一條前段，判決如主文。
本案經檢察官吳國南到庭執行職務。
中    華    民    國    八十九    年      六        月        十五      日
                            臺灣高等法院刑事第二十三庭
                                審判長法  官  劉  靜  嫻
                                      法  官  宋      祺
                                      法  官  吳      燦
右正本證明與原本無異。
如不服本判決應於收受送達後十日內向本院提出上訴書狀，其未敘述上訴之理由者並
得於提起上訴後十日內向本院補提理由書（均須按他造當事人之人數附繕本）。
                                      書記官  陳  靜  姿
中    華    民    國    八十九    年      六        月        十七      日
附錄本案論罪科刑法條：
刑法第三百四十二條第一項
為他人處理事務，意圖為自己或第三人不法之利益，或損害本人之利益，而為違背其
任務之行為，致生損害於本人之財產或其他利益者，處五年以下有期徒刑、拘役或科
或併科一千元以下罰金。
附表一：
┌──┬────────────────────────┬───────┐
│編號│不動產內容及子○○以各該不動產為擔保所貸得之金額│備       註   │
├──┼────────────────────────┼───────┤
│    │                                                │實際買入價格為│
│一  │坐落台北市○○區○○段三小段七三四地號土地，及其│三千二百萬元，│
│    │上門牌號碼台北市○○路二一六號，建號六二三之房屋│但子○○偽造契│
│    │。由子○○提供為擔保品，以丁○○等人名義，每人各│約，虛載為六千│
│    │貸款不超過九百萬元，合共貸得五千二百萬元。      │七百六十六萬元│
│    │                                                │。            │
├──┼────────────────────────┼───────┤
│    │                                                │實際買入價格為│
│二  │坐落台北市○○區○○段三小段七四四、七四四之一地│二千一百萬元，│
│    │號土地，及其上門牌號碼台北市○○○路○段三巷二八│子○○虛載為四│
│    │號，建號七０之房屋。子○○以此擔保品共貸得二千六│千二百萬元。  │
│    │百五十萬元。                                    │              │
├──┼────────────────────────┼───────┤
│    │                                                │實際買入價格為│
│三  │坐落板橋市○○段四－一、四－二、四－三、四－四、│一千八百萬元，│
│    │四－五、四－六、四－七、三二－一、三二－四、三二│子○○虛載為四│
│    │－五、三二－六地號土地，及其上門牌號碼板橋市中山│千萬元。      │
│    │路一段九六號地下室，建號一二七九之房屋。子○○以│              │
│    │此擔保品共貸得二千一百萬元。                    │              │
└──┴────────────────────────┴───────┘
  子○○以前述三棟房屋共貸得九千九百五十萬元
附表二：
┌──┬────────────────────────┬───────┐
│編號│    不      動產        內          容  │  備      註  │
├──┼────────────────────────┼───────┤
│一  │坐落台北市○○區○○段一四一－四地號土地，及其上│由胡清連售與林│
│    │門牌號碼台北市○○○路○段七二號四樓，建號一一一│致嘉，林致嘉提│
│    │六之房屋（舊門牌為同路七八六之三號四樓）        │供予卯○○    │
└──┴────────────────────────┴───────┘
附表三：
┌──┬────────────────────────┬───────┐
│編號│    不      動        產        內          容  │  備      註  │
├──┼────────────────────────┼───────┤
│一  │坐落台北市○○區○○段三小段五一二地號土地，及其│由游宗福售與李│
│    │上門牌號碼台北市○○街一０一－一號，建號九三九之│國慶，李國慶提│
│    │房屋                                            │供予卯○○    │
├──┼────────────────────────┼───────┤
│二  │坐落台北市○○區○○段一二二－二二地號土地，及其│戴震售與卯○○│
│    │上門牌號碼台北市○○○路○段一０三號二樓，建號一│，卯○○再製作│
│    │０八二之房屋（舊門牌為同路七八七之一號二樓）    │戴震與黃增賢間│
│    │                                                │不實之買賣契約│
└──┴────────────────────────┴───────┘
附表四：
┌──┬────────────────────────┬───────┐
│編號│    不      動        產        內          容  │  備      註  │
├──┼────────────────────────┼───────┤
│一  │坐落台北市○○區○○段一四一－九地號土地，及其上│林施雪售與王顯│
│    │門牌號碼台北市○○○路○段六十號四樓，建號一０九│忠，王顯忠提供│
│    │六號之房屋（舊門牌為同路七七四之三號四樓）      │予卯○○      │
└──┴────────────────────────┴───────┘
卯○○以附表二、附表三及附表四之四棟房屋共貸得六千二百五十萬元
附表五、涉案人頭貸款戶流程時序表
┌───┬───┬───┬───┬───┬──┬───┬───┬───┬───┬───┬───┐
│流程  │戶    │戶    │申    │理核  │︵借│︵調  │抵登  │︵借  │︵調  │︵放  │放    │
│  時序│籍    │籍    │請    │事准  │范款│范查  │押記  │徐款  │徐查  │徐款  │款    │
│      │遷    │遷    │入    │會入  │成申│成報  │權日  │明申  │明表  │明借  │日    │
│      │入    │出    │會    │審會  │裕請│裕告  │設期  │達請  │達製  │達據  │期    │
│      │日    │日    │日    │定日  │製書│製表  │定    │製書  │︶作  │︶日  │      │
│姓名  │期    │期    │期    │  期  │作日│作日  │      │作日  │  日  │擔期  │      │
│      │      │      │      │      │︶期│︶期  │      │︶期  │  期  │保    │      │
├───┼───┼───┼───┼───┼──┼───┼───┼───┼───┼───┼───┤
│辰○○│5.│7.10.│5.│7.4.│    │6.│6.20.│6.│6.│6.│6.│
│      │      │      │      │      │    │6.│      │      │      │      │      │
├───┼───┼───┼───┼───┼──┼───┼───┼───┼───┼───┼───┤
│廖聰穎│5.│7.4.│5.│7.4.│    │6.│6.20.│6.│6.│6.│6.│
│      │11.8.│2.│      │      │    │6.│      │      │      │      │      │
├───┼───┼───┼───┼───┼──┼───┼───┼───┼───┼───┼───┤
│萬明濤│5.│7.4.│5.│7.4.│    │6.│6.20.│6.│6.│6.│6.│
│      │      │      │      │      │    │6.│      │      │      │      │      │
├───┼───┼───┼───┼───┼──┼───┼───┼───┼───┼───┼───┤
│李永舜│5.│7.4.│5.│7.4.│    │6.│6.20.│6.│6.│6.│6.│
│      │      │      │      │      │    │6.│      │      │      │      │      │
├───┼───┼───┼───┼───┼──┼───┼───┼───┼───┼───┼───┤
│官文聰│5.│7.4.│5.│7.4.│    │6.│6.20.│6.│6.│6.│6.│
│      │      │      │      │      │    │6.│      │      │      │      │      │
├───┼───┼───┼───┼───┼──┼───┼───┼───┼───┼───┼───┤
│符春英│6.14.│7.4.│6.14.│7.4.│    │6.│6.20.│6.│6.│6.│6.│
│      │      │      │      │      │    │6.│      │      │      │      │      │
└───┴───┴───┴───┴───┴──┴───┴───┴───┴───┴───┴───┘
┌───┬───┬───┬───┬───┬──┬───┬───┬───┬───┬───┬───┐
│丁○○│10.│11.9.│10.│12.19.│    │11.7.│11.6.│11.9.│11.9.│11.4.│11.9.│
│      │      │      │      │      │    │11.7.│      │      │      │      │      │
├───┼───┼───┼───┼───┼──┼───┼───┼───┼───┼───┼───┤
│郭樹枝│10.│11.9.│11.4.│12.19.│    │11.7.│11.6.│11.4.│11.9.│11.4.│11.9.│
│      │      │      │      │      │    │11.7.│      │      │      │      │      │
├───┼───┼───┼───┼───┼──┼───┼───┼───┼───┼───┼───┤
│涂明沺│10.│11.9.│11.4.│12.19.│    │11.7.│11.6.│11.9.│11.9.│11.4.│11.9.│
│      │      │      │      │      │    │11.7.│      │      │      │      │      │
├───┼───┼───┼───┼───┼──┼───┼───┼───┼───┼───┼───┤
│林致嘉│12.9.│12.11.│12.9.│1.│    │11.20.│12.17.│12.18.│12.18.│12.18.│12.18.│
│      │      │      │      │      │    │12.18.│      │      │      │      │      │
├───┼───┼───┼───┼───┼──┼───┼───┼───┼───┼───┼───┤
│邵勵明│12.9.│12.11.│12.9.│1.│    │11.20.│12.17.│12.18.│12.18.│12.18.│12.18.│
│      │      │      │      │      │    │12.18.│      │      │      │      │      │
├───┼───┼───┼───┼───┼──┼───┼───┼───┼───┼───┼───┤
│陳春峰│12.12.│2.11.│12.12.│1.│    │11.20.│12.17.│12.18.│12.18.│12.18.│12.18.│
│      │      │      │      │      │    │12.18.│      │      │      │      │      │
├───┼───┼───┼───┼───┼──┼───┼───┼───┼───┼───┼───┤
│李國慶│1.│3.12.│1.│3.│    │1.17.│1.│2.1.│2.1.│2.1.│2.1 │
│      │      │      │      │      │    │2.1.│      │      │      │      │      │
├───┼───┼───┼───┼───┼──┼───┼───┼───┼───┼───┼───┤
│黃增賢│1.│5.12.│1.│3.│    │2.17.│1.│1.│2.17.│2.17.│2.17.│
│      │      │      │      │      │    │2.17.│      │      │      │      │      │
├───┼───┼───┼───┼───┼──┼───┼───┼───┼───┼───┼───┤
│邱昭瑞│2.12.│3.12.│12.12.│3.│    │2.17.│1.│2.17.│2.17.│2.17.│2.17.│
│      │      │      │      │      │    │2.17.│      │      │      │      │      │
└───┴───┴───┴───┴───┴──┴───┴───┴───┴───┴───┴───┘
┌───┬───┬───┬───┬───┬──┬───┬───┬───┬───┬───┬───┐
│劉興賢│1.17.│2.│1.17.│3.│    │2.15.│1.│1.20.│2.17.│2.17.│2.17.│
│      │      │      │      │      │    │2.15.│      │      │      │      │      │
├───┼───┼───┼───┼───┼──┼───┼───┼───┼───┼───┼───┤
│陳哲民│1.15.│2.19.│1.15.│3.│    │2.15.│1.│1.15.│2.18.│1.15.│2.18.│
│      │      │      │      │      │    │2.15.│      │      │      │      │      │
├───┼───┼───┼───┼───┼──┼───┼───┼───┼───┼───┼───┤
│籃山照│1.15.│2.19.│1.15.│3.│    │2.15.│1.│1.15.│2.19.│2.19.│2.19.│
│      │      │  │      │      │    │2.15.│      │      │
├───┼───┼───┼───┼───┼──┼───┼───┼───┼───┼───┼───┤
│王顯忠│3.20.│5.12.│3.20.│5.14.│    │2.15.│3.│3.│3.│3.│3.│
│      │      │      │      │      │    │3.│      │      │      │      │      │
├───┼───┼───┼───┼───┼──┼───┼───┼───┼───┼───┼───┤
│劉炳榮│3.20.│5.12.│3.20.│5.14.│    │2.15.│3.│3.│3.│3.│3.│
│      │      │      │      │      │    │3.│      │      │      │      │      │
└───┴───┴───┴───┴───┴──┴───┴───┴───┴───┴───┴───┘


司法院資訊處製作；財團法人民間司法改革基金會備份。
